【裁判字號】    99,家事聲,1
【裁判日期】    990210
【裁判案由】    聲明異議
【裁判全文】
臺灣臺南地方法院民事裁定             99年度家事聲字第1號
異  議  人
即  相對人  己○
            丙○○
            乙○○
相  對  人
即  聲請人  甲○○
相  對  人  戊○○
            丁○○
上列當事人間聲請確定訴訟費用額事件，異議人對於中華民國98
年12月8日本院司法事務官所為之98年度家聲字第295號民事裁定
，提出異議，本院裁定如下：
    主    文
原裁定廢棄。
異議人己○、丙○○、乙○○、相對人戊○○、丁○○各應賠償
相對人甲○○之訴訟費用額確定為如附表一所示金額，及各自
本裁定送達之翌日起均至清償日止，按週年利率百分之五計算之
利息。
異議人己○、丙○○、乙○○應連帶賠償相對人甲○○之訴訟費
用額確定為新臺幣壹拾貳萬陸仟伍佰參拾玖元，及自本裁定送達
之翌日起至清償日止，按週年利率百分之五計算之利息。
    理    由
一、按當事人對於司法事務官處理事件所為之終局處分，得於處
    分送達後十日之不變期間內，以書狀向司法事務官提出異議
    。司法事務官認前項異議有理由時，應另為適當之處分；認
    異議為無理由者，應送請法院裁定之。法院認第1項之異議
    為有理由時，應為適當之裁定；認異議為無理由者，應以裁
    定駁回之。前項裁定，應敘明理由，並送達於當事人，民事
    訴訟法第240條之4第1項前段、第2項、第3項、第4項定有明
    文。本件異議人就本院司法事務官所為確定訴訟費用額之裁
    定，聲明不服而提出異議，司法事務官認其異議無理由而送
    請本院裁定，經核與上開條文規定及意旨相符，先予敘明。
二、本件相對人即聲請人甲○○於原裁定聲請意旨略以：
    相對人即聲請人甲○○與異議人己○、丙○○、乙○○、相
    對人戊○○、丁○○間返還不當得利事件，業經本院94年度
    重家訴字第2號、臺灣高等法院臺南分院94年度上字第201號
    、最高法院96年度臺上字第392號、臺灣高等法院臺南分院9
    6年度上更（一）字第7號、最高法院98年度臺上字第831號
    判決確定，第一審訴訟費用由異議人己○、丙○○、乙○○
    、相對人戊○○分別負擔3/40，相對人丁○○負擔1/10，餘
    由相對人即聲請人甲○○負擔（即24/40）；另關於相對人
    即聲請人甲○○上訴之第二審及發回更審前第三審訴訟費用
    （除確定部分外）、追加之訴訴訟費用由聲請人負擔2/5，
    其餘由異議人己○、丙○○、乙○○連帶負擔（即3/5）；
    關於相對人戊○○、異議人己○、丙○○、乙○○上訴之第
    二審訴訟費用（除確定部分外）由相對人戊○○、異議人己○、丙○○、乙○○連帶負擔，爰依民事訴訟法第91條之規
    定，聲請准予裁定確定訴訟費用額等語。
三、原裁定意旨略以：本件兩造間返還不當得利事件，經本院9
    4年度重家訴字第2號判決相對人即聲請人甲○○部分勝訴，
    相對人除丁○○外，相對人戊○○及異議人己○、丙○○、
    乙○○均不服而分別提起上訴，經臺灣高等法院臺南分院以
    94年度上字第201號判決廢棄原判決相對人戊○○及異議人
    己○、丙○○、乙○○應負擔之訴訟費用部份，並判決相對
    人即聲請人甲○○之上訴駁回。嗣相對人即聲請人甲○○不
    服提起上訴，經最高法院以96年度臺上字第392號判決原判
    決部分廢棄，發回更審，其餘上訴駁回。更審程序經臺灣高
    等法院臺南分院96年度上更(一)字第7號判決相對人即聲請人
    甲○○部份勝訴。又相對人戊○○、異議人己○、丙○○、
    乙○○復提起上訴，案經最高法院98年度臺上字第831號裁
    定駁回。後相對人即聲請人甲○○針對94年度上字第201號
    判決確定部分提起再審，案經臺灣高等法院臺南分院96年度
    再字第7號判決駁回。相對人即聲請人甲○○對之提起上訴
    ，經最高法院96年度臺上字第2342號裁定駁回，是全案終告
    確定。上情業經本院調閱前揭卷宗查明屬實，是相對人丁○○、異議人己○、丙○○、乙○○應賠償相對人即聲請人甲○○之訴訟費用額，依原裁定附表一、附表二（含計算式）
     、附表三確定為如原裁定主文所示金額，並依民事訴訟法
    91條第3項規定，加計自裁定送達翌日起至清償日止按法定
    利率即週年利率百分之5計算之利息。
四、異議意旨略以：原裁定認定除相對人丁○○於第一審未上訴
    應負擔9,228元，及相對人即聲請人甲○○應負擔的部分外
    ，有144,466元應由異議人己○、丙○○、乙○○連帶負擔
    。惟相對人戊○○，與異議人己○、丙○○、乙○○四人於
    歷審訴訟中均為共同訴訟之當事人（同屬被告、上訴人、被
    上訴人），共同分擔各項權利義務，原裁定訴訟費用額144,
    466元，僅由異議人己○、丙○○、乙○○三人負擔，相對
    人戊○○負擔為0，異議人深覺詫異，殊有不公平之處，為
    此聲明異議，請求廢棄原裁定，更為裁定確定本件訴訟費用
    額。
五、按法院未於訴訟費用之裁判確定其費用額者，第一審受訴法
    院於該裁判有執行力後，應依聲請以裁定確定之。聲請確定
    訴訟費用額者，應提出費用計算書、交付他造之計算書繕本
    或影本及釋明費用額之證書。依第1項確定之訴訟費用額，
    應於裁定送達之翌日起，加給按法定利率計算之利息。民事
    訴訟法第91條定有明文。次按當事人分擔訴訟費用者，法院
    為確定費用額之裁判時，除前條第2項情形外，應視為各當
    事人應負擔之費用，已就相等之額抵銷，而確定其一造應賠
    償他造之差額，民事訴訟法第93條亦定有明文。
六、經查，本件兩造間返還不當得利事件，經本院94年度重家訴
    字第2號民事判決、臺灣高等法院臺南分院94年度上字第201
    號民事判決、最高法院96年度臺上字第392號民事判決、臺
    灣高等法院臺南分院96年度上更(一)字第7號民事判決、最高
    法院98年度臺上字第831號民事裁定，業經判決確定。嗣後
    相對人即聲請人甲○○雖曾就臺灣高等法院臺南分院94年度
    上字第201號民事判決確定部分提起再審，亦經臺灣高等法
    院臺南分院96年度再字第7號民事判決、最高法院96年度臺
    上字第2342號民事裁定，駁回相對人即聲請人甲○○之再審
    ，已判決確定在案，業經本院依職權調閱前揭卷宗核閱無誤
    。因第一審判決關於相對人即聲請人甲○○勝訴部分及其訴
    訟費用之裁判，均為臺灣高等法院臺南分院96年度上更(一)字
    第7號更審判決所維持，是關於第一審訴訟費用應由相對人
    戊○○、異議人己○、丙○○、乙○○各負擔3/40，由相對
    人丁○○負擔1/10，其餘24/40由相對人即聲請人甲○○負
    擔，爰將異議人己○、丙○○、乙○○、相對人戊○○、丁○○，就第一審訴訟費用，各應賠償相對人甲○○之訴訟費
    用額確定為如附表一所示金額，及加計各自本裁定送達之翌
    日起均至清償日止，按週年利率百分之五計算之利息。原裁
    定誤認上開更審判決，除相對人丁○○確定部分外，廢棄第
    一審判決關於相對人即聲請人甲○○勝訴部分及訴訟費用之
    裁判，而將第一審訴訟費用，除相對人丁○○確定部分外，
    均改由異議人己○、丙○○、乙○○按3/5比例連帶負擔，
    致使相對人戊○○並未負擔第一審訴訟費用，自有違誤。至
    於相對人即聲請人甲○○所支出關於上訴第二審及發回更審
    前第三審訴訟費用（除確定部分外）、追加之訴訴訟費用由
    相對人即聲請人甲○○負擔2/5，其餘3/5由異議人己○、丙○○、乙○○三人連帶負擔；至於相對人戊○○、異議人己○、丙○○、乙○○上訴之第二審訴訟費用由相對人戊○○
    、異議人己○、丙○○、乙○○四人連帶負擔。又相對人戊○○、異議人己○、丙○○、乙○○四人上訴第三審（即最
    高法院98年度臺上字第831號訴訟事件）之第三審訴訟費用
    ，由相對人戊○○、異議人己○、丙○○、乙○○四人負擔
    。相對人即聲請人甲○○提起再審之訴再審訴訟費用及上訴
    第三審之第三審訴訟費用（即臺灣高等法院臺南分院96年度
    再字第7號、最高法院96年度臺上字第2342號訴訟事件）均
    應由相對人即聲請人甲○○負擔。因之，相對人即聲請人甲○○所支出第二審、發回更審前第三審訴訟費用（除確定部
    分外）、追加之訴訴訟費用，及異議人己○、丙○○、乙○○應連帶賠償相對人即聲請人甲○○之訴訟費用額，依附表
    二之計算書確定為如主文第二項所示金額。
七、至於相對人戊○○、異議人己○、丙○○、乙○○四人上訴
    第三審（即最高法院98年度臺上字第831號訴訟事件）之第
    三審訴訟費用，由相對人戊○○、異議人己○、丙○○、乙○○四人負擔，相對人即聲請人甲○○提起再審之訴再審訴
    訟費用及上訴第三審之第三審訴訟費用（即臺灣高等法院臺
    南分院96年度再字第7號、最高法院96年度臺上字第2342 號
    訴訟事件），由相對人即聲請人甲○○負擔，即均互不賠償
    。
八、原裁定關於本件訴訟費用額之認定及計算，既有違誤，異議
    意旨，指摘原裁定不當，請求廢棄，為有理由，自應由本院
    廢棄原裁定，並自為適當之裁定如主文所示。
九、據上論結，本件聲明異議為有理由，依民事訴訟法第240條
    之4第3項前段，裁定如主文。
中    華    民    國    99    年    2     月    10    日
                  家事法庭    法  官  鄭  彩  鳳
上為正本係照原本作成。
如對本裁定抗告，須於裁定送達後10日內向本院提出抗告狀，並
應繳納抗告裁判費新臺幣1,000元。
中    華    民    國    99    年    2     月    10    日
                              書記官  黃  心  怡
┌───────────────────────────┐
│附表一（第一審訴訟費用）                              │
├───────┬─────┬───┬─────────┤
│支出者及金額  │應負擔者  │負擔比│  應負擔金額      │
│（新臺幣）    │          │例    │  （新臺幣）      │
├───────┼─────┼───┼─────────┤
│甲○○支出    │戊○○    │3/40  │6,921元           │
│92,278元      │          │      │（計算式：92,278×│
│              │          │      │3/40＝6,920.85,元 │
│（計算式：    │          │      │以下四捨五入）    │
│89,407＋2,871 ├─────┼───┼─────────┤
│＝92,278）    │己○      │3/40  │6,921元           │
│              │          │      │（計算式：92,278×│
│              │          │      │3/40＝6,920.85,元 │
│              │          │      │以下四捨五入）    │
│              ├─────┼───┼─────────┤
│              │丙○○    │3/40  │6,921元           │
│              │          │      │（計算式：92,278×│
│              │          │      │3/40＝6,920.85,元 │
│              │          │      │以下四捨五入）    │
│              ├─────┼───┼─────────┤
│              │乙○○    │3/40  │6,921元           │
│              │          │      │（計算式：92,278×│
│              │          │      │3/40＝6,920.85,元 │
│              │          │      │以下四捨五入）    │
│              ├─────┼───┼─────────┤
│              │丁○○    │1/10  │9,228元           │
│              │          │      │（計算式：92,278×│
│              │          │      │1/10＝9,227.8，元 │
│              │          │      │以下四捨五入）    │
│              ├─────┼───┼─────────┤
│              │甲○○    │24/40 │55,366元          │
│              │          │      │（計算式：92,278－│
│              │          │      │6,921－6,921－    │
│              │          │      │6,921－6,921－    │
│              │          │      │9,228＝55,366）   │
└───────┴─────┴───┴─────────┘
┌───────────────────────────┐
│附表二（第二審、發回更審前第三審、追加之訴訴訟費用）  │
├───────┬─────┬───┬─────────┤
│支出者及金額  │應負擔者  │負擔比│  應負擔金額      │
│（新臺幣）    │          │例    │  （新臺幣）      │
├───────┼─────┼───┼─────────┤
│甲○○支出    │己○、黃亮│連帶負│126,539元         │
│210,899元     │慧、乙○○│擔3/5 │（計算式：210,899 │
│              │          │      │×3/5＝126,539.4，│
│（計算式：    │          │      │元以下四捨五入）  │
│87,778＋7,277 ├─────┼───┼─────────┤
│＋115,844＝   │甲○○    │負擔  │84,360元          │
│210,899）     │          │2/5   │（計算式：210,899 │
│              │          │      │－126,539＝84,360 │
│              │          │      │）                │
├───────┼─────┼───┼─────────┤
│戊○○、己○、│戊○○、黃│全部連│41,149元          │
│丙○○、乙○○│裁、丙○○│帶負擔│                  │
│支出41,149元  │、乙○○  │      │                  │
│              │          │      │                  │
└───────┴─────┴───┴─────────┘

司法院資訊處製作；財團法人民間司法改革基金會備份。
